臺灣高等法院高雄分院刑事判決　　　 100年度上訴字第1636號
　　　　　　　　　　　　　　　　　 100年度上訴字第1637號
上　訴　人
即　被　告　薛妙如
選任辯護人　劉嘉裕律師
　　　　　　謝孟璇律師
上列上訴人因毒品危害防制條例案件，不服臺灣高雄地方法院10
0 年度訴緝字第103 號、第104 號中華民國100 年8 月12日第一
審判決（起訴案號：98年度偵字第24734 號、99年度蒞追字第17
號、99年度蒞字第3096號），提起上訴，本院判決如下：
    主  文
原判決關於有罪部分均撤銷。
薛妙如犯如附表編號1 至4 所示之罪，共肆罪，均累犯，各處如
附表編號1 至4 所示之刑（包括沒收）；應執行有期徒刑拾年。
未扣案販賣第一級毒品所得共新臺幣貳仟元，沒收之，如全部或
一部不能沒收時，以其財產抵償之；未扣案之販賣第一級毒品所
用門號0000000000號、0000000000號行動
電話各壹支（均含SIM 卡壹張），均沒收，如全部或一部不能沒
收時，追徵其價額；扣案第一級毒品海洛因貳拾貳包（含包裝袋
貳拾貳只，合計淨重陸點肆肆公克），均沒收銷燬；扣案白色粉
末貳包（調查局編號23至24，合計淨重陸點壹柒公克）均沒收。
    事  實
一、薛妙如前因施用毒品案件，於民國（下同）94年間經臺灣高
    雄地方法院94年度訴字第4041號判處有期徒刑10月確定，甫
    於96年5 月9 日縮刑期滿執行完畢。詎仍不思悔改，明知海
    洛因係經公告列於毒品危害防制條例第2 條第2 項第1 款之
    第一級毒品，不得販賣、持有。竟意圖營利，基於販賣第一
    級毒品海洛因之犯意，以其所有之門號0000000000行動電話
    ，作為對外聯絡海洛因買家之通訊工具，先後於附表編號3
    、4 所示之交易時間、地點，以附表所示之金額，將海洛因
    販賣予孫志賢2 次（交易時間、地點、販賣毒品種類、數量
    、交易金額、交易方式，均詳見附表編號3 、4 ）。另基於
    販賣第一級毒品海洛因以營利之犯意，於98年8 月12日下午
    某時，在高雄市梓官區（99年12月25日改制前為高雄縣梓官
    鄉，下同）南寮漁會，以新臺幣（下同）2 萬5000元，向真
    實姓名不詳綽號「樹仔」之成年人販入海洛因1 錢（3.75公
    克）後，分裝成小夾鏈袋後，以其所有門號0000000000號行
    動電話作為對外聯絡海洛因買家之通訊工具，於附表編號1
    所示之交易時間、地點，以附表所示之金額，將海洛因販賣
    予張得豐1 次（交易時間、地點、販賣毒品種類、數量、交
    易金額、交易方式，均詳見附表編號1 ）。另基於販賣第一
    級毒品以營利之犯意，於98年8 月18日13時40分許，在高雄
    市○○區○○路「宏瑋診所」旁之394 巷內（即附表編號2
    所示之時間、地點），薛妙如騎乘車牌號碼XAB-669 號機車
    ，欲以新台幣（下同）500 元之對價販賣第一級毒品海洛因
    1 包與張得豐之際，遭警方跟監蒐證，薛妙如察覺後立即將
    海洛因1 包棄置地上，為警當場逮捕，並於高雄市○○區○
    ○路394 巷內地面上扣得海洛因1 包（毛重0.3 公克），張
    得豐則趁隙逃逸而未遂。警方隨後復帶同薛妙如前往其位在
    高雄市○○區○○路398 號住處執行搜索，在其屋內扣得白
    色粉末23小包【連同警方於嘉展路394 巷內地面扣得之白色
    粉末1 包，共扣得白色粉末24包，毛重共19.79 公克（依扣
    押物品目錄表登載毛重共16 .4 公克，實際稱得毛重19.79
    公克，起訴書誤載為32.5公克），其中22包合計淨重6.44公
    克為第一級毒品海洛因，純值淨重2.47公克；另2 包合計淨
    重6.17公克，不含法定毒品成分】及與本案無關之晶體1 包
    （毛重142公克），而查悉上情。
二、案經行政院海岸巡防署南部地區巡防局移送臺灣高雄地方法
    院檢察署檢察官偵查起訴，及臺灣高雄地方法院檢察署檢察
    官自動簽分偵查後追加起訴。
    理  由
一、證據能力之判斷：
(一)、按被告以外之人於偵查中向檢察官所為陳述，除顯有不可信
    之情況者外，得為證據，刑事訴訟法第159 條之1 第2 項定
    有明文。證人張得豐於98年10月27日檢察官偵查中之陳述（
    偵卷第34頁至37頁），經檢察官諭知98年9 月8 日具結效力
    仍存在，且其陳述亦無顯不可信之情形，依上開規定有證據
    能力。
(二)、按被告以外之人（包括證人、鑑定人、告訴人、被害人及共
    同被告等）於審判外之陳述雖不符刑事訴訟法第159 條之1
    至之4 等四條之規定，而經當事人於審判程序同意作為證據
    ，法院審酌該言詞陳述或書面陳述作成時之情況，認為適當
    者，亦得為證據，同法第159 條之5 第1 項定有明文。本判
    決所引用之證據，其原屬於傳聞證據部分，檢察官及被告、
    辯護人均同意作為證據（見本院卷第51、52頁），本院審酌
    各該言詞陳述或書面陳述作成時之情況，並無不法或不當取
    得之情形，以之作為證據適當，依上開規定，有證據能力。
二、訊據上訴人即被告薛妙如對其於98年8 月18日為警查扣之第
    一級毒品海洛因係伊在南寮漁會向綽號「樹仔」之人販入，
    並有於附表編號1 、3 、4 所示之時間、地點，先後販賣如
    附表編號1 、3 、4 所示數量、金額之第一級毒品海洛因共
    3 次予附表編號1 、3 、4 所示之購毒者之事實，固坦承不
    諱；惟矢口否認於附表編號2 所示之時間、地點販賣第一級
    毒品海洛因1 包予張得豐未遂之犯行，辯稱：張得豐只是要
    還我錢，他並沒有打電話給我說要購買什麼，我也不知道那
    天他要作什麼，我是出去才知道他要還我錢。我在被查獲之
    前，並沒有什麼時間與張得豐談到購買毒品的事，在電話中
    也只有約定見面，並沒有聯絡購買海洛因，被告之行為尚未
    達到著手階段，應屬不罰之行為云云。經查：
(一)、附表編號1 、3 、4 所示之犯罪事實，業據被告於警詢、偵
    查、原審及本院審理時坦承不諱（見海岸巡防總局南部地區
    巡防局刑案偵查卷宗《下稱警卷》第4 至8 頁、24734 號偵
    查卷第4 至7 頁、原審審訴卷53頁、第56頁、本院卷第51頁
    ），核與證人張得豐於原審審理時具結證稱：我於98年8 月
    14 日 上午9 時34分許打電話給被告後，在高雄市○○區○
    ○路340 巷43號向被告買500 元之海洛因（即附表編號1 所
    示事實）等語（原審326 號卷第57至58頁），及證人孫志賢
    於警詢、偵查及原審證稱：我曾向被告買過2 次海洛因，98
    年5 月8 日是我與被告第1 次買賣毒品，98年5 月8 日下午
    8 時29分許我與被告通話，於同日下午8 時30分見面，約在
    蚵仔寮國小，因為是第一次見面，所以約定穿何衣服，拿「
    1 支筆」代表針筒，我向被告買5 百元海洛因；第2 次是於
    98年5 月9 日下午5 時10分許，以行動電話門號0000000000
    打電話給被告持用之0000000000，我買1 千元海洛因，地點
    均在蚵仔寮國小（即附表編號3 、4 所示事實）等語（見毒
    偵66 37 號卷第3 至5 、11至13頁、原審326 號卷第60至65
    頁）相符，並有被告使用之行動電話門號0000000000號於98
    年8 月14日9 時34分許與張得豐通話之通訊監察譯文（見警
    卷第33 頁 ），及被告使用之行動電話門號0000000000號於
    98年5 月8 日20時29分許、同年月9 日17時10分許與孫志賢
    通話之通訊監察譯文各1 份（見臺灣高雄地方法院檢察署98
    年度警聲搜字第1341號卷《下稱警聲搜卷》第32頁、毒偵66
    37號卷第7 頁）附卷可佐，足認被告此部分自白與事實相符
    。
(二)、附表編號2 之犯罪事實，業據被告於警詢時供稱：查緝人員
    於98年8 月18日13時40分，在高雄市○○鄉○○路394 巷43
    號處執行查緝毒品勤務，發現我騎乘機車左顧右盼形跡可疑
    ，正與另一名不詳男子疑有交易毒品行為，遂對我進行盤查
    時，我立即將1 包第一級毒品海洛因丟棄在地上為查緝人員
    當場逮捕；我於98年8 月18日13時36分與「某男」之通聯內
    容提及「一樣這裡阿」、「那條巷子嗎」、「我2 分鐘後就
    到了」，是綽號「豐仔」（即張得豐）之男子用公用電話打
    給我要購買海洛因毒品，我等約在「宏瑋診所」旁巷子內交
    易，我等會先約定地點見面，當面談好購買的毒品重量及價
    錢，我再返回住處將海洛因毒品攜出完成交易等語（見警卷
    第2 、8 頁），於偵查中供稱：98年8 月18日下午1 點40分
    ，在嘉展路340 巷43號，我騎機車與一名男子會面的目的是
    該男子要跟伊買海洛因，要買500 元海洛因，是1 小包，重
    量我沒有秤，我都是用喝飲料的吸管分裝2 小匙的量，放入
    夾鏈袋，該男子綽號「豐仔」等語，及證人張得豐於偵查中
    證述：被告於98年8 月17日（應為98年8 月18日之誤載）下
    午1 時40分在嘉展路340 巷43號與我見面，是為了要交易海
    洛因500 元等語（見24734 號偵查卷第34頁）；證人即查獲
    本案之行政院海岸巡防署南部地區巡防局承辦人員方富雄於
    本院審理時證稱：「（你們當天如何知道有毒品交易？）因
    有實施通訊監察。」、「（你們上前查緝時，被告是否已將
    海洛因拿出來？）已拿出來，被告就丟到地上。」等語（見
    本院卷第71、72頁）。足證張得豐於98年8 月18日13時40分
    許，與被告相約在高雄市○○區○○路394 巷內交易海洛因
    ，就交易之數量及金額已合致，佐以卷內被告使用之行動電
    話門號0000000000號於98年8 月18日13時36分之通訊監察譯
    文（見警卷第33頁），及警方於98年8 月18日13時40分許，
    在高雄市○○區○○路394 巷43號處執行查緝時，當場扣得
    被告丟棄在地上之海洛因1 包，有扣押物品目錄表及現場照
    片7 張（見警卷第22頁、第34至37頁上方照片）在卷為佐，
    足認被告於上開時、地確有販賣第一級毒品海洛因未遂之情
    事。被告使用之行動電話門號0000000000號於98年8 月18日
    13時36分許，與張得豐通話之通訊監察譯文內容：「A （即
    被告）：喂！B （即張得豐）：喂，你在哪裡？A ：一樣這
    裡阿！B ：那條巷子嗎？A ：嘿！B ：那我2 分鐘後就到了
    ！A ：好！」（見警卷第33頁），雖未提及購買之數量及金
    額，惟由被告前揭警詢及偵查時之供述及證人張得豐於偵查
    中之證述，均提及買賣海洛因之金額及數量，足認被告與張
    得豐於當日被警方查獲前，在嘉展路394 巷內碰面時，已就
    買賣海洛因之數量及金額達成合意，惟因當日被告尚未及交
    付海洛因予張得豐，即為警當場查獲，應認此次被告之販賣
    行為僅為未遂。證人張得豐於原審雖證稱：98年8 月18日當
    日我與被告沒有談到交易毒品，我是要還先前購買毒品欠被
    告的500 元云云（見原審326 號卷第54至57頁），然此與被
    告於原審供稱：張得豐還我錢，不是跟我拿毒品積欠的，是
    他之前向我借的云云（見原審326 號卷第58頁）不符，並與
    證人張得豐於偵查中之證詞矛盾，且被告與證人張得豐於警
    詢及偵查時均未提及還錢之事，堪認證人張得豐於原審上開
    證詞顯係迴護被告之詞，不足採信。辯護人為被告辯稱此部
    分尚未達於著手階段云云，容有誤會。
(三)、又警方於98年8 月18日13時40分許，在高雄市○○區○○路
    398 號旁「宏瑋診所」旁之394 巷內地面上扣得之白色粉末
    1 包（毛重0.3 公克），及同日警方帶同被告前往其位在高
    雄市○○區○○路398 號住處執行搜索，在其屋內扣得白色
    粉末23小包，共扣得白色粉末24包，毛重共19.79 公克（依
    扣押物品目錄表登載毛重共16.4公克，實際稱得毛重19.79
    公克），經送法務部調查局鑑定結果，其中22包（調查局編
    號1 至22）合計淨重6.44公克（空包裝總重6.21公克）均含
    第一級毒品海洛因成分，純度38.30 ％，純值淨重2.47公克
    ；另2 包（調查局編號23至24）合計淨重6.17公克（空包裝
    總重0.97公克），未發現法定毒品成分，有法務部調查局濫
    用藥物實驗室98年10月8 日調科壹字第09823026640 號鑑定
    書1 紙在卷為憑（見24734 號偵查卷第38頁）。上開查獲之
    海洛因，係被告於98年8 月12日下午某時，在高雄市梓官區
    （99年12月25日改制前為高雄縣梓官鄉，下同）南寮漁會，
    以新臺幣（下同）2 萬5000元，向真實姓名年籍不詳綽號「
    樹仔」販入海洛因1 錢（3.75公克）後，分裝成小夾鏈袋後
    對外販售，業據被告於警詢、偵查及原審審理時供述在卷（
    見警卷第6 頁、24734 號偵查卷第5 頁、原審326 號卷第73
    頁）。按販賣毒品係政府嚴予查緝之違法行為，且第一級毒
    品海洛因可任意分裝或增減其份量，而每次買賣之價量，亦
    隨時依雙方關係之深淺、當時之資力、需求程度及對行情之
    認知等因素，機動調整，因之販賣之利得，除經被告坦承犯
    行，或帳冊價量均記載明確外，委難查得實情，是縱未確切
    查得販賣賺取之實際差價，但除別有事證，足認係按同一價
    格轉讓，確未牟利之情形外，尚難執此認非法販賣者無營利
    之意圖或事實；且毒品海洛因價格甚高，取得不易，凡為販
    賣之不法行為者，苟無利可圖，應無甘冒遭查獲之極大風險
    ，從事此買賣工作，是其販入之價格必較售出之價格低廉，
    而有從中賺取買賣差價牟利之意圖及事實，應屬符合論理法
    則而不違背社會通常經驗之合理判斷，從而被告上開出售第
    一級毒品海洛因予之交易，具有營利之意圖。
(四)、綜上所述，被告有上開附表編號1 至4 所示犯行，均堪以認
    定，應依法論科。
三、論罪科刑：
(一)、按行為後法律有變更者，適用行為時之法律。但行為後之法
    律有利於行為人者，適用最有利於行為人之法律，刑法第2
    條第1 項定有明文。查被告行為後，毒品危害防制條例於98
    年5 月20日修正公布，依中央表準法規標準法第13條規定，
    自公布起算至第3 日生效（參考司法院98年6 月29日院台廳
    刑一字第0980014643號函），即自98年5 月22日生效。是被
    告所犯附表1 、2 之犯行，其犯罪時間已在該條例此次修正
    生效之後，自應適用修正後毒品危害防制條例之規定；至於
    附表編號3 、4 之犯行，則應依刑法第2 條第1 項規定，依
    「從舊從輕」原則而為比較，爰說明如下：
  1.修正前毒品危害防制條例第4 條第1 項規定：「製造、運輸
    、販賣第一級毒品者，處死刑或無期徒刑；處無期徒刑者，
    得併科新臺幣一千萬元以下罰金。」；修正後毒品危害防制
    條例第4 條第1 項規定：「製造、運輸、販賣第一級毒品者
    ，處死刑或無期徒刑；處無期徒刑者，得併科新臺幣二千萬
    元以下罰金。」，提高罰金上限為2 千萬元，經比較新舊法
    結果，應以被告行為時之修正前規定對被告較有利。
  2.被告行為時之毒品危害防制條例第17條規定：「犯第4 條第
    1 項至第4 項、第5 條第1 項至第4 項前段、第6 條第1 項
    至第4 項、第7 條第1 項至第4 項、第8 條第1 項至第4 項
    、第10條或第11條第1 項、第2 項之罪，供出毒品來源，因
    而破獲者，得減輕其刑。」，修正後則規定：「犯第4 條至
    第8 條、第10條或第11條之罪，供出毒品來源，因而查獲其
    他正犯或共犯者，減輕或免除其刑。犯第4 條至第8 條之罪
    於偵查及審判中均自白者，減輕其刑。」，核修正後之規定
    ，第1 項除修正「因而破獲者」文字為「因而查獲其他正犯
    或共犯者」外，並刪除原條文「得減輕或免除其刑」之「得
    」字；第2 項則增列自白減輕其刑之規定，於量刑適用上，
    自以修正後之規定對被告較為有利。
  3.上開毒品危害防制條例第4 條第1 項、第17條之規定，係對
    法定刑度與減輕其刑之適用規定，自不宜割裂而分別為新舊
    法之適用，而按新舊法適用孰者對被告較為有利，應先審查
    應否諭知無罪，次審查應否諭知免訴、不受理，再次則審查
    有無法定必應免刑之情形；如無上開情形，則比較新舊法之
    罪刑孰為最有利。因被告附表編號3 、4 所示販賣第一級毒
    品海洛因犯行，適用毒品危害防制條例第17條之規定，以修
    正後之第17條對被告較為有利，本件被告如附表編號3 、4
    所示之犯行，併自應全部適用98年5 月20日修正公布、同年
    月22日生效之毒品危害防制條例第4 條第1 項、第17條之規
    定處斷。
(二)、核被告於附表編號1 、3 、4 所為，均係犯修正後毒品危害
    防制條例第4 條第1 項販賣第一級毒品罪；於附表編號2 所
    為，係犯修正後毒品危害防制條例第4 條第6 項、第1 項販
    賣第一級毒品未遂罪。被告於販賣前持有海洛因之低度行為
    ，分別為販賣之高度行為所吸收，均不另論罪。又販賣毒品
    罪，並不以販入後復行賣出為構成要件，只要以營利之目的
    ，將毒品購入或賣出，有一於此，其犯罪即屬完成，惟如販
    入後復行賣出1 次，亦僅成立一販賣罪，並非認有2 次之犯
    罪行為（最高法院96年台上字第416 號判決參照）。警方於
    98年8 月18日扣得之上開22包第一級毒品海洛因，是被告於
    查獲當天之上星期三（即98年8 月12日）下午某時，在南寮
    漁會，以2 萬5 千元，向姓名詳綽號「樹仔」之成年人販入
    乙節，業據被告於偵查中供述在卷（見24734 號偵查卷第5
    頁），而被告於販入後，已於98年8 月14日9 時34分後某時
    販賣第一級毒品海洛因予張得豐（即附表編號1 ），已如前
    述，可知被告在1 次販入毒品海洛因後，已有賣出第一級毒
    品海洛因1 次之行為，即僅成立1 販賣第一級毒品罪，被告
    之販入行為不予重複計算罪數。又被告前因施用毒品案件，
    於94年間經臺灣高雄地方法院94年度訴字第4041號判處有期
    徒刑10月確定，甫於96年5 月9 日縮刑期滿執行完畢，有臺
    灣高等法院被告前案紀錄表1 份在卷為憑，其受有期徒刑執
    行完畢後，於5 年內故意再犯本件有期徒刑以上之4 罪，均
    為累犯，均應依刑法第47條第1 項規定，加重其刑，惟被告
    所犯販賣第一級毒品罪，法定本刑為死刑或無期徒刑部分，
    依刑法第64條第1 項及第65條第1 項規定，均不得加重，故
    僅就犯販賣第一級毒品罪之法定得併科罰金部分加重其刑。
    被告雖有前開販賣第一級毒品之行為，惟所犯販賣第一級毒
    品罪之法定刑為「死刑或無期徒刑；處無期徒刑者，得併科
    新臺幣二千萬元以下罰金」，衡以同為販賣第一級毒品之人
    ，其原因動機不一，犯罪情節未必盡同，或有大盤毒梟者，
    亦有中、小盤之分，甚或僅止於吸毒者友儕間為求互通有無
    之有償轉讓者亦有之，其販賣行為所造成危害社會之程度自
    屬有異，法律科處此類犯罪，所設之法定最低本刑卻相同，
    不可謂不重。於此情形，倘依其情狀處以有期徒刑，即足以
    懲儆，並可達防衛社會之目的者，自非不可依客觀之犯行與
    主觀之惡性二者加以考量其情狀，是否有可憫恕之處，適用
    刑法第59條之規定酌量減輕其刑，期使個案裁判之量刑，能
    斟酌至當，符合比例原則。本案被告販賣毒品海洛因之行為
    ，計3 次既遂、1 次未遂，販賣數量均不多，金額其中3 次
    各為500 元（其中1 次未遂，未交付）、1 次為1000元，販
    賣對象為2 人，以被告販賣毒品行為之犯案情節，惡性尚非
    重大不赦，只因一時貪念，致罹法定刑為死刑或無期徒刑之
    重典，相對於長期大量販賣毒品之大毒梟而言，被告對社會
    治安及國民健康之危害較小，倘亦處以死刑或無期徒刑，不
    免過苛，且無從與前開大毒梟之惡行有所區隔，是被告之犯
    罪情狀尚非全然無可憫恕，若處以法定最低度之刑，猶嫌過
    重，爰依刑法第59條之規定減輕其刑，並先加後減。又被告
    於附表編號2 所示行為僅止於未遂，爰依刑法第25條第2 項
    規定，減輕其刑，並依法先加後減之。又修正後毒品危害防
    制條例第17條第2 項規定：「犯第4 條至第8 條之罪於偵查
    及審判中均自白者，減輕其刑。」係為鼓勵是類犯罪行為人
    悔過、自白，並期訴訟經濟、節約司法資源而設。一般而言
    ，必須於偵查及審判中皆行自白，始有適用，缺一不可。但
    如檢察官未行偵訊，即依其他證據資料逕行起訴，致使被告
    無從充足此偵查中自白之要件，當然影響是類重罪案件被告
    可能得受減刑寬典處遇之機會與權益，無異剝奪其訴訟防禦
    權，難謂已經遵守憲法第8 條所要求並保障之正當法律程序
    規範意旨；於此特別情形，自應解為所稱偵查中自白，僅指
    在偵查中，經進行訊問被告（行為人）之查證程序，而其坦
    白承認者而言，不包含未行偵訊，即行結案、起訴之狀況。
    從而，就此例外情況，祇要審判中自白，仍有上揭減刑寬典
    之適用，俾符合該條項規定之規範目的（最高法院100 年度
    台上字第654 號判決參照）；又此之所謂「自白」，乃指被
    告於刑事追訴機關發覺其犯行後，自動供述不利於己之犯罪
    事實之謂；故不論該被告之自白，係出於自動或被動、簡單
    或詳細、一次或多次，並其自白後有無翻異，苟其於偵查及
    審判中均曾有自白，即應依法減輕其刑（最高法院100 年度
    台上字第6148號判決意旨）。被告於偵查及原審審理時均自
    白附表編號1 所示販賣第一級毒品予張得豐之犯行；又本案
    偵查檢察官依證人孫志賢於警詢及偵查時之證述，核對被告
    所用門號0000000000號之通訊監察譯文，互相勾稽，認定被
    告涉嫌附表編號3 、4 所示犯行即逕行提起公訴，或追加起
    訴，而未再提訊被告詢問其有無該部分犯行，致被告無從於
    偵查中自白此部分犯行，又被告於原審及本院審理時即自白
    此等部分犯行，揆諸上揭說明，仍應適用上揭規定。又被告
    於警詢、檢察官偵查中及原審99年2 月25日準備程序均自白
    附表2 之犯行（見警卷第8 頁、偵卷第4 頁、原審審訴卷第
    52、53頁），嗣被告於原審及本院審理時，雖翻異前詞，否
    認此部分犯行，但依上開規定及說明，仍應就附表編號2部
    分適用該條例第17條第2 項規定減輕其刑，並依法遞減之。
    被告所犯3 次販賣第一級毒品罪、1 次販賣第一級毒品未遂
    罪間，犯意各別，行為互殊，應予分論併罰。
四、原審論處被告販賣第一級毒品既遂共3 罪，販賣第一級毒品
    未遂1 罪，固非無見；惟：有如上述，依被告犯罪情狀，情
    輕法重，是適用刑法第59條之規定，酌減其刑，較符合比例
    原則，原審未予斟酌適用予以減刑，尚未盡洽，被告上訴意
    旨以原審量刑過重而指摘原判決不當為有理由；且原判決就
    附表編號2 部分，未依毒品危害防制條例第17條規定予以減
    刑，亦有未合，自應將原判決有罪部分（共4 罪）均撤銷改
    判。審酌被告販賣毒品賣與他人，助長毒品氾濫，惟念其犯
    後坦承大部分犯行，並考量其販賣第一級毒品海洛因數量非
    鉅、所得獲利非豐，及其犯罪之手段、智識程度、生活狀況
    等一切情狀，分別量處如主文第二項所示之刑，並定其應執
    行刑為有期徒刑10年。又被告就附表編號1 、3 、4 所示犯
    罪事實之販賣第一級毒品所得共2,000 元（500 ＋1000＋50
    0 ＝2000），雖未經扣案，仍應依毒品危害防制條例第19條
    第1 項規定，宣告沒收，如全部或一部不能沒收時，以其財
    產抵償之。未扣案之門號0000000000、0000000000號行動電
    話各1 支（含SIM 卡），為被告所有，且係供被告與張得豐
    、孫志賢聯絡販賣第一級毒品海洛因所用之物，因均無證據
    證明已經滅失，仍應依毒品危害防制條例第19條第1 項規定
    ，併予宣告沒收，如不能沒收，追徵其價額。又按以營利為
    目的販入毒品，經多次販賣後，持有剩餘毒品被查獲，其各
    次販賣毒品行為，固應併合處罰。惟該持有剩餘毒品之低度
    行為，應僅為最後一次販賣毒品之高度行為所吸收，不另論
    罪。則就該查獲之剩餘毒品，自只能於最後一次販賣毒品罪
    宣告沒收銷燬，不得於各次販賣毒品罪均宣告沒收銷燬（最
    高法院99年度台上字第662 號判決意旨參照）。扣案之白色
    粉末22包（調查局編號1 至22）合計淨重6.44公克（空包裝
    總重6.21公克）均含第一級毒品海洛因成分，純度38.30 ％
    ，純值淨重2.47公克，有法務部調查局濫用藥物實驗室98年
    10月8 日調科壹字第09823026640 號鑑定書1 紙在卷為憑（
    見24734 號偵查卷第38頁），為第一級毒品海洛因，應依毒
    品危害防制條例第18條第1 項前段之規定，不問屬於犯人與
    否，均沒收銷燬之，並於被告最後一次犯行（即附表編號2
    ）之罪刑項下宣告之。盛裝上開毒品之包裝袋因與其內之毒
    品難以析離，且無析離之實益與必要，應視同毒品，依上規
    定，一併沒收銷燬之，至送驗耗損部分之毒品因已滅失，爰
    不另宣告沒收銷燬之。另扣案白色粉末2 包（調查局編號23
    至24）合計淨重6.17公克（空包裝總重0.97公克），未發現
    法定毒品成分，有法務部調查局濫用藥物實驗室98年10月8
    日調科壹字第0982302664 0號鑑定書1 紙在卷為憑（見2473
     4號偵查卷第38頁），但係葡萄糖，且為被告所有用以分裝
    第一級毒品海洛因之用，業據被告於原審供述在卷（見原審
    326 號卷第78頁），屬預備供犯罪所用之物，應依刑法第38
    條第1 項第2 款規定沒收之。至其餘扣案晶體1 包（毛重14
    2 公克，檢驗前淨重136.272 公克、檢驗後淨重136.211 公
    克），經送高雄醫學大學附設中和醫院檢驗結果，未檢出毒
    品成分，有該院98年9 月8 日、報告編號9809-1號檢驗報告
    1 紙在卷為憑（見24734 號偵查卷第37頁），非屬違禁物，
    被告亦否認該包晶體為其所有，因無證據證明與本案販賣毒
    品犯行有關，爰不予宣告沒收。
五、原審判決無罪部分，檢察官未上訴而確定。
據上論斷，應依刑事訴訟法第369 條第1 項前段、第364 條、第
299 條第1 項前段、毒品危害防制條例第4 條第1 項、第6 項、
第17條第2 項、第18條第1 項、第19條第1 項，刑法第2 條第1
項但書、第11條、第47條第1 項、第38條第1 項第2 款、第25條
第2 項、第59條、第51條第5 款，判決如主文。
本案經檢察官王登榮到庭執行職務。
中    華    民    國  100     年    12    月    22    日
                  刑事第十庭    審判長法  官  陳中和
                                      法  官  張盛喜
                                      法  官  邱永貴
以上正本證明與原本無異。
如不服本判決應於收受本判決後10日內向本院提出上訴書狀，其
未敘述上訴理由者，並得於提起上訴後10日內向本院補提理由書
狀（均須按他造當事人之人數附繕本）「切勿逕送上級法院」。
中    華    民    國  100     年    12    月    22    日
                                      書記官  盧雅婷
附錄本件判決論罪科刑法條：
毒品危害防制條例第4條
製造、運輸、販賣第一級毒品者，處死刑或無期徒刑；處無期徒
刑者，得併科新臺幣 2 千萬元以下罰金。
製造、運輸、販賣第二級毒品者，處無期徒刑或 7 年以上有期
徒刑，得併科新臺幣 1 千萬元以下罰金。
製造、運輸、販賣第三級毒品者，處 5 年以上有期徒刑，得併
科新臺幣 7 百萬元以下罰金。
製造、運輸、販賣第四級毒品者，處 3 年以上 10 年以下有期
徒刑，得併科新臺幣 3 百萬元以下罰金。
製造、運輸、販賣專供製造或施用毒品之器具者，處 1 年以上
7 年以下有期徒刑，得併科新臺幣 1 百萬元以下罰金。
前五項之未遂犯罰之。
附表：
┌──┬────┬─────┬─────┬───┬─────┬────────┬───────────┐
│編號│交易時間│犯罪地點  │販賣毒品種│購毒者│交易金額  │交易方式        │罪名及宣告刑          │
│    │        │          │類、數量  │      │（新臺幣）│                │                      │
├──┼────┼─────┼─────┼───┼─────┼────────┼───────────┤
│1   │98年8月 │高雄市梓官│第一級毒品│張得豐│500元     │張得豐於98年8 月│薛妙如販賣第一級毒品，│
│    │14日9時 │區○○路  │海洛因1包 │      │          │14日9 時34分許以│累犯，處有期徒刑捌年。│
│    │34分後某│340巷43號 │          │      │          │公共電話，撥打被│未扣案販賣第一級毒品所│
│    │時許    │旁之巷子內│          │      │          │告使用之行動電話│得新臺幣伍佰元沒收，如│
│    │        │          │          │      │          │門號0000000000號│全部或一部不能沒收時，│
│    │        │          │          │      │          │，與被告聯絡，約│以其財產抵償之；未扣案│
│    │        │          │          │      │          │定購毒時間、地點│之販賣第一級毒品所用門│
│    │        │          │          │      │          │後，雙方即依約於│號0000000000│
│    │        │          │          │      │          │左列之時間、地點│號行動電話壹支（含SIM │
│    │        │          │          │      │          │進行交易。      │卡壹張）沒收，如全部或│
│    │        │          │          │      │          │                │一部不能沒收時，追徵其│
│    │        │          │          │      │          │                │價額；扣案白色粉末貳包│
│    │        │          │          │      │          │                │（調查局編號23至24 ， │
│    │        │          │          │      │          │                │合計淨重陸點壹柒公克）│
│    │        │          │          │      │          │                │均沒收。              │
├──┼────┼─────┼─────┼───┼─────┼────────┼───────────┤
│2   │98年8月 │同上      │第一級毒品│同上  │500 元    │張得豐於98年8 月│薛妙如販賣第一級毒品，│
│    │18日13時│          │海洛因1包 │      │（未交付）│18日13時36分許以│未遂，累犯，處有期徒刑│
│    │40分許  │          │（尚未交付│      │          │公共電話，撥打被│伍年。未扣案之販賣第一│
│    │        │          │）        │      │          │告使用之行動電話│級毒品所用門號０九八七│
│    │        │          │          │      │          │門號0000000000號│四九０六七０號行動電話│
│    │        │          │          │      │          │，與被告聯絡，約│壹支（含SIM 卡壹張）沒│
│    │        │          │          │      │          │定購毒地點。雙方│收，如全部或一部不能沒│
│    │        │          │          │      │          │於左列時間、地點│收時，追徵其價額；扣案│
│    │        │          │          │      │          │碰面後，已就買賣│第一級毒品海洛因貳拾貳│
│    │        │          │          │      │          │海洛因之價格、數│包（含包裝袋貳拾貳只，│
│    │        │          │          │      │          │量達成合意後，被│合計淨重陸點肆肆公克）│
│    │        │          │          │      │          │告察覺遭警方跟監│，均沒收銷燬；扣案白色│
│    │        │          │          │      │          │蒐證，立即將海洛│粉末貳包（調查局編號23│
│    │        │          │          │      │          │因1 包棄置地上，│至24，合計淨重陸點壹柒│
│    │        │          │          │      │          │為警當場逮捕，並│公克）均沒收。        │
│    │        │          │          │      │          │扣得該包海洛因，│                      │
│    │        │          │          │      │          │張得豐則趁隙逃逸│                      │
│    │        │          │          │      │          │而未遂。        │                      │
├──┼────┼─────┼─────┼───┼─────┼────────┼───────────┤
│3   │98年5月 │高雄市梓官│第一級毒品│孫志賢│1000元    │孫志賢於98年5 月│薛妙如販賣第一級毒品，│
│    │9日17時 │區蚵仔寮國│海洛因1包 │      │          │9 日17時10分許，│累犯，處有期徒刑捌年。│
│    │10分後某│小附近    │          │      │          │以其使用之行動電│未扣案販賣第一級毒品所│
│    │時      │          │          │      │          │話門號0000000000│得新臺幣壹仟元沒均收，│
│    │        │          │          │      │          │號，撥打被告使用│如全部或一部不能沒收時│
│    │        │          │          │      │          │之行動電話門號09│，以其財產抵償之；未扣│
│    │        │          │          │      │          │00000000號，與被│案之販賣第一級毒品所用│
│    │        │          │          │      │          │告約定購毒地點後│門號000000000│
│    │        │          │          │      │          │，雙方於左列之時│四號行動電話壹支（含  │
│    │        │          │          │      │          │間、地點進行交易│SIM 卡壹張）沒收，如全│
│    │        │          │          │      │          │。              │部或一部不能沒收時，追│
│    │        │          │          │      │          │                │徵其價額；扣案白色粉末│
│    │        │          │          │      │          │                │貳包（調查局編號23至24│
│    │        │          │          │      │          │                │，合計淨重陸點壹柒公克│
│    │        │          │          │      │          │                │）均沒收。            │
├──┼────┼─────┼─────┼───┼─────┼────────┼───────────┤
│4   │98年5 月│高雄市梓官│同上      │同上  │500元     │孫志賢於98年5 月│薛妙如販賣第一級毒品，│
│（追│8 日20時│區蚵仔寮國│          │      │          │8 日20時29分許，│累犯，處有期徒刑捌年。│
│加起│30分許  │小附近    │          │      │          │以公用電話，撥打│未扣案販賣第一級毒品所│
│訴部│        │          │          │      │          │被告使用之行動電│得新臺幣伍佰元沒收，如│
│分）│        │          │          │      │          │話門號0000000000│全部或一部不能沒收時，│
│    │        │          │          │      │          │（追加起訴書誤載│以其財產抵償之；未扣案│
│    │        │          │          │      │          │為0000000000），│之販賣第一級毒品所用門│
│    │        │          │          │      │          │與被告聯絡，約定│號0000000000│
│    │        │          │          │      │          │購買海洛因之地點│號行動電話壹支（含SIM │
│    │        │          │          │      │          │及金額後，雙方於│卡壹張）沒收，如全部或│
│    │        │          │          │      │          │左列之時間、地點│一部不能沒收時，追徵其│
│    │        │          │          │      │          │進行交易。      │價額；扣案白色粉末貳包│
│    │        │          │          │      │          │                │（調查局編號23至24 ， │
│    │        │          │          │      │          │                │合計淨重陸點壹柒公克）│
│    │        │          │          │      │          │                │均沒收。              │
└──┴────┴─────┴─────┴───┴─────┴────────┴───────────┘